臺灣臺南地方法院刑事判決　　　　　　　　　　　　　九十年度易字第一七五四號
　　公　訴　人　臺灣台南地方法院檢察署檢察官
　　被　　　告　丙○○
　　　　　　　　乙○○
右列被告因詐欺案件，經檢察官提起公訴（八十九年度偵字第一三二七七號），本院
判決如左：
    主  文
丙○○、乙○○均無罪。
    理  由
一、公訴意旨略以：被告丙○○、乙○○夫妻二人明知丙○○所有門牌號碼台南縣新
    化鎮○○路二０八號建物，面積約有七‧四七平方公尺係蓋在丙○○所有之新化
    鎮○○段一九０地號土地上，竟共同意圖為自己不法之所有，於民國八十七年七
    月二十日在新化鎮○○路四四五號住處，持新化鎮○○段一九０地號土地登記簿
    謄本，向告訴人甲○○訛稱：新武段一九０地號土地，除新化鎮○○路四四五號
    建物外，並無其他建物佔用，如將新武段一九０地號土地連同中山路四四五號建
    物一併買下，將來可建地面層面積七十九平方公尺之店面云云，使告訴人甲○○
    陷於錯誤，以每平方公尺約新台幣（下同）九萬五千元，總價七百十萬元之價格
    ，向被告丙○○、乙○○購買上開房地。迨民國八十九年九月七日，告訴人甲○○拆除中山路四四五號建物，並測量土地後，始發覺新武段一九０地號土地被新
    化鎮○○路二０八號建物佔用七‧四七號之事實，方知受騙，找被告丙○○夫妻
    理論，渠二人均不予置理，因認被告等二人涉犯刑法第三百三十九條第一項之詐
    欺取財罪嫌等語。
二、按犯罪事實，應依證據認定之，無證據不得推定其犯罪事實，又不能證明被告犯
    罪者，應諭知無罪之判決，刑事訴訟法第一百五十四條、第三百零一條第一項分
    別定有明文。次按刑法第三百三十九條一項詐欺取財罪係以意圖為自己或第三人
    不法之所有，以詐術使人將本人或第三人之物交付者為其構成要件，故不但主觀
    上須有為自己或第三人不法所有之意圖，而且客觀上亦須有以詐術使人交付物之
    事實始足當之。又所謂「詐術」者，必須被詐欺之人因行為人所施用之詐術而陷
    於錯誤者始可，若行為人所施用之方法不能認為詐術，亦不致使人陷於錯誤時，
    即不構成詐欺取財罪。否則，刑事之詐欺罪與民事之債務不履行間，即無從區分
    。
三、公訴人認被告涉有上開犯行，其理由無非以：(1)告訴人甲○○指訴甚詳，(2)不動
    產買賣契約書、土地登記簿謄本、土地複丈成果圖各一件附卷可稽。(3)查新化鎮
    ○○路二０八號建物及新化鎮○○段一九０地號土地，均係被告丙○○所有並占
    有使用多年，民治路二０八號房屋佔用新武段一九０地號土地多達七‧四七平方
    公尺，被告等豈能諉為不知？竟隱瞞此事而與告訴人交易，使告訴人溢付價款近
    七十萬元，自係施用詐術而獲得不法財物。被告等事後又以告訴人不願負擔拆除
    費用為藉口，拒絕拆除越界佔用部分，其有不法所有之意圖益明等資為依據。
四、訊據被告丙○○、乙○○二人坦承於右揭時、地以前開價格出售右揭土地予告訴
    人甲○○不諱，然皆矢口否認有詐欺犯行，辯稱：係事後測量始知民治路二０八
    號建物有佔用到新武段一九０地號土地，被告願拆除佔用該土地部分之房屋，惟
    告訴人不願負擔拆除費用等語。
五、經查，告訴人與被告等所訂立之房屋賣契約係於八十七年七月二十五日，另於八
    十八年九月三十日辦理移交，此有不動產買賣契約書一只附卷足參，期間長達年
    餘，徵之現行不動產交易，土地及建物登記簿，地政事務所係採公開閱覽制度，
    且一般交易習慣買受人亦均先申請閱覽產權清楚後始簽訂買賣契約，為公知之事
    實。本案買賣告訴人自難諉為不知所有權之面積，其所謂是「自己疏忽」所致。
    （高等法院87年度上易字第43號判決參照），此部份亦無法認定被告等有何施用
    詐術可言。況被告等亦無規避其民事責任，房子現以拆除完畢，此為雙方當事人
    所不否認，亦難認其有不法所有之意圖。是被告等主觀上既缺乏詐騙之故意，客
    觀上亦無詐術行為之實施，自與前揭有關詐欺罪之成立要件不符。此外，經本院
    依職權調查結果，又別無其他積極證據足資證明被告等涉有本件詐欺犯行，揆諸
    前引法條規定及判例意旨，既不能證明被告等有何詐欺犯行，自應為被告二人無
    罪之諭知。據上論斷，應依刑事訴訟法第三百零一條第一項前段，判決如主文。
中    華    民    國      九十一        年      四      月    二        日
                                  臺灣臺南地方法院刑事第三庭
                                          法  官    蔡 奇 秀
右正本證明與原本無異。
如不服本判決，應於判決送達後十日內，向本院提出上訴狀。
                                          書記官    尹 之 玲
中    華    民    國      九十一        年      四      月    三        日
